【裁判字號】    98,上,411
【裁判日期】    981229
【裁判案由】    分割共有物
【裁判全文】
臺灣高等法院臺中分院民事判決           98年度上字第411號
上  訴  人  辰○○
被上訴人    申○
            宇○
            玄○○
            Ｋ○○
            Ｅ○○
            戌○○
            天○○
            Ｐ○○
                      40號
            宙○○
                      號
            丙○○○
            未○○    （已死亡）
            Ｊ○○
            戊○○
            甲○○
            庚○○
            乙○○
            Ｃ○○○
            己○○
            丁○○
            辛○○
                      5號
            Ａ○○
            亥○○
            地○○
            酉○
            黃○
                      弄60號
            Ｏ○○
                      樓
            Ｄ○○○
            Ｂ○○
            Ｆ○○
            Ｈ○○
            Ｎ○○
                      樓
            Ｌ○○
            Ｍ○○
            Ｇ○○
            子○○
            丑○○
            卯○○
            癸○○○
                      號
            午○○
            Ｉ○○○
            寅○○
            巳○○
                      號
            壬○○
上列當事人間分割共有物事件，上訴人對於民國98年10月 9日臺
灣彰化地方法院97年度訴字第 917號第一審判決提起上訴，本院
判決如下：
    主  文
原判決關於主文第二項兩造共有坐落彰化縣埔心鄉○○段七一七
地號、地目田、面積二一六三．０九平方公尺土地，應予分割，
及分割方案部分暨該部分之裁判費用之裁判均廢棄，發回臺灣臺
中地方法院。
    事實及理由
一、按第一審之訴訟程序有重大之瑕疵者，第二審法院得廢棄原
    判決，而將該事件發回原法院，但以因維持審級制度認為必
    要時為限。前項判決應予當事人陳述意見之機會，如兩造同
    意願由第二審法院就該事件為裁判者，應自為裁判。民事訴
    訟法第 451條第1、2項定有明文；又此項判決得不經言詞辯
    論為之，民事訴訟法第453條亦規定甚明。
二、經查，本件上訴人起訴請坐落彰化縣埔心鄉○○段 717地號
    、地目田、面積 2163.09平方公尺土地（下稱系爭土地）為
    上訴人與黃松所共有，黃松之應有部分4分之1，上訴人之應
    有部分8分之6，而共有人黃松已於民國36年07月28日死亡，
    被上訴人等均為其繼承人，惟尚未辦理繼承登記。系爭共有
    土地並無依物之使用目的不能分割之情形，各共有人間亦無
    不分割之約定，爰依法訴請判決：(一)被上訴人等應就其被繼
    承人黃松所遺坐落彰化縣埔心鄉○○段 717地號土地、地目
    田、面積216 3.09平方公尺，應有部分4分之1之土地辦理繼
    承登記。(二)兩造共有坐落彰化縣埔心鄉○○段 717地號土地
    、地目田、面積 2163.09平方公尺，准予原物分割。原審乃
    於98年10月 9日判決准為上開聲明(一)之繼承登記，及准予分
    割如原審判決附圖乙案分割方案所示。上訴人就原判決主文
    第二、三項提起上訴（原判決主文第一項應為繼承登記部分
    未經提起上訴，該部分業已確定），主張原審之分割方法不
    當，求為廢棄改判如上訴理由狀所示之分割方法。惟查，原
    審被告未○○業經台灣彰化地方法院於88年11月30以88年度
    亡字第42號判決宣告於43年 3月15日死亡一節，有彰化縣大
    村鄉戶政事務所98年12月 1日彰村戶字第0980002746號函及
    所附戶籍資料一份在本院卷為佐，上訴人竟遽以已死亡之未
    ○○為被告提起本件訴訟，自有未合，原審未察，就系爭土
    地為實體上判決予以分割（如原審判決主文第二項所示），
    其訴訟程序自屬有重大瑕疵，基此所為之判決，除確定部分
    外，屬違背法令。再被上訴人除亥○○、地○○外，餘經通
    知均未到場，自無法依民事訴訟法第451條第2項規定，徵詢
    其意見，而補正該瑕疵，為維持審級制度，自有將本事件發
    回原審法院更為裁判之必要。應將原判決除確定部分外廢棄
    ，發回原審法院重行審理，並不經言詞辯論為之。
三、據上論結，本件上訴為有理由，並依民事訴訟法第 451條第
    1項、第453條，判決如主文。
中    華    民    國    98    年    12    月    29    日
                  民事第六庭    審判長法  官  袁再興
                                      法  官  盧江陽
                                      法  官  陳賢慧
以上正本係照原本作成。
如對本判決上訴，須於收受判決送達後二十日內向本院提出上訴
書狀，其未表明上訴理由者，應於提出上訴後二十日內向本院提
出上訴理由書（須按他造人數附具繕本）。
上訴時應提出委任律師為訴訟代理人之委任狀。具有民事訴訟法
第四百六十六條之一第一項但書或第二項之情形為訴訟代理人者
，另應附具律師及格證書及釋明委任人與受任人有該條項所定關
係之釋明文書影本。
                                      書記官  吳麗琴
中    華    民    國    98    年    12    月    29    日


司法院資訊處製作；財團法人民間司法改革基金會備份。
